【裁判字號】    98,交聲,1382
【裁判日期】    980930
【裁判案由】    違反道路交通管理處罰條例聲明異議
【裁判全文】
臺灣桃園地方法院刑事交通事件裁定    98年度交聲字第1382號
原處分機關  交通部公路總局新竹區監理所桃園監理站
異  議  人
即受處分人  甲○○
上列受處分人因違反道路交通管理處罰條例案件，對於交通部公
路總局新竹區監理所桃園監理站民國98年6 月1 日所為之桃監裁
罰字第裁52－DP0000000 號違反道路交通管理事件裁決書，聲明
異議，本院裁定如下：
    主  文
異議駁回。
    理  由
一、原處分意旨略以：異議人即受處分人（下稱異議人）甲○○
    於民國98年2 月28日下午6 時30分，駕駛車牌號碼062-LQ號
    營業小客車，在桃園市○○路43號前，欲起步切入車道時，
    與沿大同路往民族路方向由陳依萱所騎乘之車牌號碼DOD-16
    1 號輕型機車發生碰撞，造成陳依萱人車倒地受傷，為警舉
    發異議人有「起駛前，不讓行進中之車輛優先通行」、「肇
    事致人受傷」之違規事實，以異議人違反道路交通管理處罰
    條例第45條第10款、第61條第3 項之規定，裁處罰鍰新臺幣
    （下同）600 元，並記違規點數4 點。
二、聲明異議意旨略以：異議人固不否認於上揭時間、地點駕駛
    車號062-LQ號營業小客車與陳依萱騎乘之車號DOD-161 號輕
    型機車發生車禍，造成陳依萱受傷，惟稱日前其朋友亦有發
    生類似情形，未遭開單受罰，本件卻對伊開罰，顯不公平，
    又
    本件係對方未注意車前狀況導致擦撞，認為原裁決無理由云
    云。
三、按行車前應注意於起步前應顯示方向燈，注意前後左右有無
    障礙或車輛行人，並應讓行進中之車輛行人優先通行，道路
    交通安全規則第89條第1 項第6 款訂有明文。又按汽車駕駛
    人，爭道行駛，於起駛前，不讓行進中之車輛、行人優先通
    行，處新臺幣600 元以上1,800 元以下罰鍰，而汽車駕駛人
    駕駛汽車違反道路交通管理處罰條例第45條規定者，除依該
    條所規定之罰鍰處罰外，並予記違規點數1 點，道路交通管
    理處罰條例第45條第10款、第63條第1 項第1 款分別有明文
    規定。末按汽車駕駛人，駕駛汽車違反道路交通安全規則，
    因而肇事致人受傷者，記違規點數3 點，同條例第61條第3
    項亦有明文。
四、經查：
（一）異議人固不否認於上開時間、地點，有駕駛車號062-LQ號
      營業小客車，在桃園縣桃園市○○路43號前，與陳依萱所
      騎乘車號DOD-161 號機車發生擦撞，而致陳依萱受傷等情
      ，並有證人陳依萱於警詢中之證述、道路交通事故現場圖
      、道路交通事故調查報告表（一）、（二）在卷可佐，是
      此部分之事實，堪可認定。
（二）異議人雖以前開情詞置辯。惟查：異議人於上開交通事故
      發生後警詢中供稱：「我當時駕駛車號062-LQ號營業小客
      車，原停駛在桃園市○○路43號斜對面，我欲駛入車道，
      在起步時，與1 輛由大同路直行往民族路方向行駛之機車
      發生擦撞，我剛起步」等語，證人陳依萱於警詢中亦證稱
      ：「我當時騎乘車號DOD-161 號機車沿大同路往民族路方
      向直行，1 輛原停放在桃園市○○路43號斜對面的計程車
      突然由路邊往左行駛，就撞倒我的機車」等語，綜上，足
      見異議人於案發前確係準備由大同路43號路肩起駛進入該
      路段之車道上，且異議人於起駛前未讓行進中之機車優先
      通行，且未再多加注意其後方機車道之來車情況，以致後
      方騎乘機車之陳依萱反應不及而撞上異議人之營業小客車
      等情甚明，異議人對此車禍發生自有肇事因素存在。又陳
      依萱因此車禍右膝蓋受傷，業據證人陳依萱於警詢中證述
      明確，異議人有未依道路交通安全規則第89條第1 項第6
      款汽車起駛前應注意前後左右有無障礙或車輛行人因而致
      陳依萱受傷，並未讓行進中之車輛優先通行等違規，至為
      明確。縱使陳依萱亦另有未注意車前狀況之過失，然亦異
      議人仍未得因此卸免其上開責任，是異議人辯稱：陳依萱
      有未注意車前狀況之過失，而認其無責任云云，並不可採
      。
（三）按行政行為，非有正當理由，不得為差別待遇，行政程序
      法第6 條定有明文，此即行政法上之平等原則。然行政機
      關若怠於行使權限，致使人民因個案違法狀態未排除而獲
      得利益時，該利益並非法律所應保護之利益，因此其他人
      民不能要求行政機關比照該違法案例授予利益，亦即人民
      不得主張「不法之平等」（最高行政法院92年度判字第27
      5 號判決可資參照）。蓋行政權必須受到法律之拘束，因
      此明確違反法律之事務，本身即無受到法律保障之價值。
      本件異議人以其友人亦有類似交通事故未遭警方舉發為由
      ，主張本件裁決違法云云，然其友人究竟係何交通事故，
      與本件案情是否相同，已屬未明，況基於不法者不得主張
      平等權之原則，異議人此部辯詞，顯屬無據。
五、綜上所述，異議人確有「起駛前，不讓行進中車輛優先通行
    」、「違反道路交通安全規則因而肇事致人受傷」之違規事
    實，已可認定。原處分機關援引道路交通管理處罰條例第45
    條第10款、第61條第3 項，裁處異議人罰鍰600 元並計違規
    點數3 點，另依同條例第63條第1 項第1 款記違規點數1點
    ，核無不當，本件異議為無理由，應予駁回。
六、據上論斷，應依道路交通管理處罰條例第87條第2 項、道路
    交通案件處理辦法第19條，裁定如主文。
中    華    民    國    98    年    9     月    30    日
                  交通法庭    法  官  張明儀
以上正本證明與原本無異。
如不服本裁定，應於裁定送達後5 日內向本院提出抗告狀。
                              書記官  邱仲騏
中    華    民    國    98    年    10    月    7     日


司法院資訊處製作；財團法人民間司法改革基金會備份。
